【裁判字號】    97,訴,1565
【裁判日期】    980724
【裁判案由】    損害賠償
【裁判全文】
臺灣桃園地方法院民事判決              97年度訴字第1565號
原      告  丙○○
訴訟代理人  陳志斌律師
被      告  甲○○
訴訟代理人  李哲賢律師
            林鈺雄律師
            鄭三川律師
被      告  乙○○
上列當事人間請求損害賠償事件，原告就本院96年度易字第138
號刑事案件提起附帶民事訴訟（96年度附民字第138 號），經本
院刑事庭裁定移送前來，於民國98年6 月26日言詞辯論終結，本
院判決如下：
    主      文
被告應連帶給付原告新臺幣參拾萬參仟零玖拾貳元，及被告甲○
○自民國九十六年八月三十一日起，被告乙○○自民國九十六年
八月二十八日起，均至清償日止，按週年利率百分之五計算之利
息。
原告其餘之訴駁回。
訴訟費用由被告連帶負擔百分之十七，餘由原告負擔。
本判決原告勝訴部分得假執行；但被告如以新臺幣參拾萬參仟零
玖拾貳元預供擔保後，得免為假執行。
原告其餘假執行之聲請駁回。
    事實及理由
一、程序事項：按訴狀送達後，原告不得將原訴變更或追加他訴
    。但擴張或縮減應受判決事項之聲明者，不在此限，民事訴
    訟法第255 條第1 項第3 款定有明文。經查：本件原告原起
    訴請求「被告應連帶給付原告新台幣（下同）1,756,979 元
    ，及均自起訴狀繕本送達翌日起至清償日止，按年息5 ％計
    算之利息」，嗣於民國98年3 月30日具狀變更聲明為「被告
    應連帶給付原告1,740,159 元，及均自起訴狀繕本送達翌日
    起至清償日止，按年息5 ％計算之利息」，核屬減縮應受判
    決事項之聲明，揆諸前開法條所示，尚無不合，應予准許。
二、原告主張：
(一)、被告乙○○於94年10月17日某時許，邀同被告甲○○及原告
    等人，前往位於桃園縣中壢市○○路136 號之「凱悅KTV 」
    慶生。嗣於同日16時許，被告甲○○因認原告碰觸其女性友
    人胸部，遂在上開KTV 包廂內與原告發生口角，雖經被告乙
    ○○等人協調、勸和，然被告甲○○仍基於傷害之犯意，先
    於同日17時許，以電話招來與其有犯意聯絡之姓名年籍不詳
    之成年男子約6 、7 人，旋即打電話將正外出用餐之原告喚
    回，俟原告一回到包廂內，即遭被告甲○○及上開姓名年籍
    不詳之男子數人，分持煙灰缸、酒杯、麥克風等，共同毆打
    ；而被告乙○○見狀，竟與被告甲○○等人基於傷害之犯意
    聯絡，亦持包廂內之麥克風，或以腳踢踹之方式毆打原告，
    直至被告甲○○等人停手離去後，被告乙○○仍接續徒手或
    以腳踢踹之方式毆打原告，直至原告逃至包廂外之電梯後，
    經訴外人蕭慶宗父子勸阻後始罷手離去。以上被告傷害行為
    ，除致原告受有頭部外傷併臉部多處瘀傷、腹部、左腿多處
    挫傷等傷害外，且因而造成原告精神上承受壓力過大，致原
    已因規則服藥而痊癒之情感性精神病復發，出現鬱症及躁狂
    發作等症狀，原告因而自94年11月2 日起必需接受住院治療
    ，直至95年5 月30日始痊癒癒出院。
(二)、按因故意或過失，不法侵害他人之權利者，負損害賠償責任
    。不法侵害他人之身體或健康者，對於被害人因此喪失或減
    少勞動能力或增加生活上之需要時，應負損害賠償責任。不
    法侵害他人之身體、健康、名譽、自由、信用、隱私、貞操
    ，或不法侵害其他人格法益而情節重大者，被害人雖非財產
    上之損害，亦得請求賠償相當之金額，民法第184 條第1 項
    前段、第193 條第1 項、第195 條第1 項前段分別定有明文
    。茲將原告所受之財產上及非財產上之損害，臚列如後：
、醫療費用：原告因被告上開傷害行為，致躁鬱症復發，須住
    院治療，自94年11月2 日起至同年11月30日間入住三軍總醫
    院治療；自94年11月30日起至95年2 月9 日間入住台北松山
    醫院治療；自95年2 月9 日起至同年3 月9 日間入住三軍總
    醫院治療；自95年3 月9 日起至同年4 月5 日間入住桃園療
    養院治療；自95年4 月5 日起至同年5 月30日間入住桃園榮
    民醫院治療，總計住院治療7 月，共計支出醫療費用7,505
    元。
、住院期間購買必要用品費用：原告住院期間，因服用俗稱「
    帝拔癲」之藥物，致食慾增加，想吃零食，所以住院期間支
    出購買煙、果汁、泡麵等零食之必要費用共25,779 元。
、住、出院及轉院等所支出之必要交通費用：原告遭被告傷害
    後先後前往上開醫院治療及其後因轉院、至台中尋求宗教療
    法及出院回家等，必需支出如附表所示交通費用43,075元。
、不能工作損失：原告於車禍當時任職「萬得福廣告公司」擔
    任派報生之工作，每日工資900 元，以每月工作日26日計算
    ，每月本可得薪資為23,400元，因被告侵權行為住院治療7
    個月無法工作，此部分損失為163,800 元（23,400×7 ＝16
    3,800） 。
、精神慰撫金：原告遭被告傷害前任職「萬得福廣告公司」擔
    任派報生，每日按時作息，按時上班工作，生活規律，自給
    自足，身心安適健康，遭被告率眾圍毆，除頭、臉部外傷淤
    傷、腹部左腿多處挫傷外，且當場致大小便失禁，精神嚴重
    受羞辱，導致躁鬱症復發，必須長期治療，身、心所受痛苦
    、煎熬，非外人所能體會，雖經7 月治療痊癒出院，然意志
    消沈，情緒低落，已無法恢復至病前之狀態，原告因此所致
    之精神上損害難以估計，僅請求賠償非財產上之損害150 萬
    元。
、以上總計請求被告賠償1,740,159 元（7,505 ＋25,779＋43
    ,075 ＋163,800＋1,500, 000＝1,740,159） 。
(三)、並聲明：被告應連帶給付原告1,740,159 元，及均自起訴狀
    繕本送達翌日起至清償日止，按年息5 ％計算之利息；並均
    願供擔保，請准宣告假執行。
三、被告甲○○則以：
(一)、我於案發當時僅係在場而已，並未教唆他人或親自動手毆打
    原告，原告所受傷害與我無涉。
(二)、縱認我有參與本件侵權行為，然依長庚醫療財團法人林口長
    庚紀念醫院（下稱長庚醫院）鑑定函文所示：依臨床診斷研
    判，個案於事發前後之主要診斷名並無變更，且亦無顯示器
    質性精神病之診斷，故研判個人遭人毆打事件與其後精神病
    復發並無直接的因果關係等情，足認本案僅係『無法排除』
    原告遭毆打與精神病有間接之因果關係，亦即『可能有』間
    接之因果關係，即並未肯定原告之精神疾病與被告之傷害行
    為有因果關係存在，即直接否定原告之精神疾病與被告之傷
    害行為間有因果關係，是原告縱因精神疾病復發或加劇，導
    致支出醫藥費、雜費、交通費及減少工資，均與我無涉。
(三)、縱認原告躁鬱症復發與我之傷害行為間有因果關係，然原告
    所主張因本件傷害而支出之醫療費用部分，其中所列80元、
    165 元、100 元、120 元（總計465 元）均係證明書費用，
    非屬醫療必要支出；所列桃園醫院95年4 月5 日看診費用20
    0 元、8 元（總計208 元），分別係於該院放射科、內科就
    診，核與精神科無關；所列三軍總醫院94年11月30日伙食費
    5,900 元，本為日常生活所應支出，尚非本件侵權行為所增
    加生活上需要之費用；以上總計應剔除6,573 元（46 5 ＋
    208 ＋5,900 ＝6,573） 。原告所得請求之醫療費用僅為
    932 元（7,505 －6,573 ＝932） 。
(四)、縱認原告躁鬱症復發與我之傷害行為間有因果關係，然原告
    所主張因本件傷害而支出住院期間之雜支費用25,779元，因
    原告此部分支出均是購買汽水、奶茶、三明治，甚至香菸等
    食品，該等支出本即日常生活上之雜支，尚非本件侵權行為
    所增加生活上需要之費用，原告此部分請求顯無理由。
(五)、縱認原告躁鬱症復發與我之傷害行為間有因果關係，然原告
    所主張因本件傷害而支出交通費用43,075元，因原告所提出
    之計程車車資證明費用過高，甚至有高速公路通行費用，顯
    非原告或其家人於住院期間往來醫院之車資，原告此部分請
    求，顯無理由。。
(六)、至於原告所請求之不能工作損失部分，因原告精神病復發與
    我之傷害行為間無因果關係，原告此部分請求，自無理由。
(七)、縱認原告躁鬱症復發與我之傷害行為間有因果關係，然原告
    所主張之慰撫金高達150 萬元，斟酌雙方之身分、地位、資
    力與加害之程度，顯屬過高。
(八)、並聲明：原告之訴駁回；如受不利益判決，願供擔保請准宣
    告免為假執行。
四、被告乙○○則以：本件原告精神疾病與我之傷害行為間無因
    果關係。縱認有關亦因原告所請求之住院雜支費用，非本件
    侵權行為所增加的支出；交通費用則是搭載原告父親，不是
    原告治療所支出的必要費用；至於醫療費用中之診斷證明費
    用、伙食費，也不是必要支出等語，資為抗辯。並聲明：原
    告之訴駁回；如受不利益判決，願供擔保請准宣告免為假執
    行。
五、原告主張(一)部分之事實，業據證人趙俊翔於台灣桃園地方法
    院檢察署95年度他字第1476號刑事案件（下稱該他字案件）
    檢察官訊問（見該案卷第20、21頁）及本院96年度易字第13
    8 號刑事案件（下稱該刑事案件）審理（見該案96年8 月14
    日筆錄）、證人林宇捷於該刑事案件本院審理時（見該案96
    年8 月14日筆錄）、證人蕭文斌於該他字案件警詢、檢察官
    訊問（見該案卷第79、80、84頁）及該刑事案件本院審理時
    （見該案96年10月2 日筆錄）、證人蕭慶宗於該他字案件檢
    察官訊問（見該案卷第85頁）及該刑事案件本院審理時（見
    該案96年10月2 日筆錄）分別證稱渠等分別見及原告於上開
    時、地，因被告甲○○不滿原告碰觸其女性友人胸部一事而
    口角之經過，及事後原告如何分遭被告乙○○、甲○○及被
    告甲○○所叫來之姓名年籍不詳之人共同毆打等情，業經本
    院依職權調閱該等刑事案件案卷核閱屬實；而原告因上開傷
    害行為，受有頭部外傷併臉部多處瘀傷、腹部、左腿多處挫
    傷之傷害，亦據其提出敏盛綜合醫院診斷證明書為憑。被告
    甲○○雖於本院審理時辯稱：當天我只是在場而已，並未教
    唆他人或親自動手毆打原告，原告所受傷害與我無關云云，
    然此除與上開證人所陳不符外，且同案被告乙○○於該他字
    案件警詢及檢察官訊問時均供承：當天有發生打架鬥毆之情
    事，當時我舉辦慶生會，在宴會中有位被告甲○○的女性朋
    友告訴我說原告碰觸到她的胸部，結果那位女生又跑去跟被
    告甲○○說這件事，我看到被告甲○○在講電話，不久後就
    有一群我不認識的年輕人跑進我的包廂內，被告甲○○就質
    問原告有無該事，雙方各說各話，不久雙方便打了起來，不
    久被告甲○○便與那一群人一起離開包廂等語（見該案卷第
    38、70頁）；復於該刑事案件本院審理時供稱：原告是遭被
    告甲○○所叫來的一群朋友打等語（見該案卷96年6 月18日
    筆錄）；甚至，被告甲○○於該刑事案件審理時亦陳稱：當
    天原告在席間對一位女性有意無意碰觸其胸部才起糾紛，當
    時被性騷擾的女子有來跟我說她被摸的事，被告乙○○也有
    動手打，原告跑到外面時，被告乙○○還用鞋子打他等語（
    見該案卷96年5 月5 日、6 月22日筆錄），在在顯示，本件
    確係因被告甲○○不滿告原告碰觸其女性友人胸部，遂招來
    姓名年籍不詳之人共同毆打原告；而被告乙○○亦隨即後加
    入共同毆打，復在被告甲○○離去後，獨自追打原告至電梯
    後始離去，並致原告受有上開傷害無誤。原告主張(一)部分之
    事實，堪予認定。被告甲○○所辯，核與事實不符，尚非可
    採。
六、被告雖又辯稱原告縱有遭被告毆打，然其本有精神疾病，並
    無證據足認原告之精神疾病與被告之傷害行為間有因果關係
    云云，然查：
(一)、原告遭被告毆打而受有頭部外傷併臉部多處瘀傷、腹部、左
    腿多處挫傷等傷害，已如前述；而原告遭被告毆打後，即於
    94年11月2 日起至95年5 月30日間，因情感性精神病、躁症
    復發、口面部異動症、躁鬱病等病因，分別至三軍總醫院、
    松山總醫院、桃園療養院、桃園榮民醫院住院治療等情，有
    三軍總醫院附設民眾診療服務處診斷證明書、軍松山總醫院
    附設民眾診療服務處診斷證書、桃園療養院診斷證明書、桃
    園榮民醫院診斷證明書各1 紙附於該他字案卷可證（見該他
    字案件第46至49頁）。比對原告遭毆打之時間為94年10月17
    日，而上開精神治療起始時間為94年11月2 日（依理原告應
    是在此之前即已精神病復發），故其精神病復發時間，核與
    遭傷害時間尚屬密接，應具有一定之因果關係。
(二)、經本院刑事庭將本件送請國防醫學院三軍總醫院鑑定結果：
    個人史部分：91年2 月丙○○（下稱陳員）就讀國一時，
    出現躁動不安、話多、意念飛躍、睡眠需求減少、誇大妄想
    及幻聽等症狀，91年2 月25日第一次住進本院精神科2 週，
    診斷為情感性精神病。出院後表現正常，父親私自停藥後，
    於91年3 月18日再次至本院住院治療，於91年5 月出院後轉
    至台北榮總日間病房繼續治療約2 個月，再改至台北市立聯
    合醫院松德院區就醫，直到92年8 月再次出現上述躁狂症狀
    ，於92年8 月26日第3 次至本院住院治療，92年9 月份出院
    後轉至康復之家繼續療養，並定期在台北市立聯合醫院松德
    院區拿藥，期間病情穩定從事麥當勞、家庭理髮、報社派報
    等工作，94年7 月份回家與父親同住，後改在桃園榮民醫院
    拿藥治療，94年8 月間開始在萬得福廣告公工作，後於94年
    10月17日發生本案。案發經過部分：案發後陳員自述事後
    1 週出現有低落、焦慮心情，失眠、負面思考、低自尊、對
    任何事物提不起興趣、無助無望感、無價值感及自殺意念，
    並有在自己房間欲用鞋帶上吊之自殺企圖，1 週後情緒翻轉
    為亢奮、易怒，並有活動量大、自信心提升、話多、意念飛
    躍、想法多計劃多、睡眠需求減少、幻聽等症狀，94年11月
    2 日被送至本院治療，入院診斷為：情感性精神病，最近1
    次屬躁狂發作，經藥物治療後病情漸改善，但仍有些許殘餘
    症狀，於11月30日轉至國軍松山醫院慢性病房繼續治療，3
    個月後躁狂症狀復發，再次於95年2 月9 日入本院急性病房
    治療，於95年3 月9 日出院。綜合理學檢查、精神狀態檢
    查、心理衡鑑結果，就精神醫學之觀點而言，陳員目前臨床
    精神醫學上之診斷為『情感性精神病，最近一次屬躁狂發作
    』，陳員在案發前服藥規則、病情穩定，案件發生過後陸續
    出現鬱症發作及躁狂發作等症狀，且心理衡鑑結果顯示陳員
    現階段的認知能力較差、記憶力功能達受損程度，與其以往
    水準相比較有退化之傾向，顯示此案件與陳員之疾病復發有
    某種程度之關聯性等情，有行政院國軍退除役官兵輔導委員
    會桃園榮民醫院96年10月29日桃醫醫字第09600064 22 號函
    附之病歷資料、國防醫學院三軍總醫院96年12月31日集逵字
    第0960021103號函附之精神鑑定報告書1 份附卷可憑（見該
    刑事案卷 (二)第20 至24頁、第34至37頁）。是原告於本案
    件發生前原所罹之情感性精神病，已因長期服藥而病情穩定
    ，是在本案發生後隨即出現鬱症發作及躁狂發作等症狀，顯
    示原告之情感性精神病復發，應是肇因於本件傷害行為無誤
    。
(三)、再經本院依被告聲請將本件再送長庚醫院鑑定結果：臨床診
    斷研判，個案於事發前後之主要診斷名並無變更，且亦無顯
    示器質性精神病之診斷，故研判個案遭人毆打事件與其後精
    神病復發應並無直接的因果關係，但因精神疾病的復發，臨
    床上除了直接因素之外，尚需考量間接因素如：壓力、人格
    特質等，均有可能造成情緒的變化；此外，再加上精神病患
    對壓力的因應及調適較一般人為弱，故恐無法排除個案於遭
    人毆打事件後產生之壓力，與其精神病復發有間接的因果關
    係，進而加重個案之精神疾病；但因每個人對於壓力的因應
    及調適會有所不同（即個別差異性）；且經參閱國防醫學院
    三軍總醫院於96年12月31日函覆貴院之鑑定報告書影本，其
    智力測驗結果在認知能力（尤其語文智能）逐漸退化，惟臨
    床上智力測驗之表現，可能因測驗當時個案所罹患之精神疾
    病症狀表現，以及其病程進展，故恐無法完全作為判斷影響
    其智力程度的依據等情，亦有該院98年5 月19日（九八）長
    庚院法字第0351號函在卷可證，此鑑定結果中雖另稱：綜閱
    相關資料，無法判斷個案之精神疾病因遭人毆打之事件，而
    加重或復發之歸責比例等情，然如上所稱「精神病患對壓力
    之因應及調適較一般人為弱，恐無法排除個案於遭人毆打事
    件後產生之壓力，與其精神病復發有間接的因果關係，進而
    加重個案之精神疾病」，即指原告於本案件發生前原所罹之
    情感性精神病，已因長期服藥而病情穩定，而本案發生後隨
    即出現鬱症發作及躁狂發作等症狀，即應與其遭人毆打事件
    後所產生之「壓力」有關，即與該「壓力」有相當因果關係
    ；而本院認不論原告自身對「壓力」之因應及調適能力為何
    ，既然其精神病之復發，肇因於被告毆打行為後所生之「壓
    力」，即可認原告遭被告毆打後，除受有前述頭部外傷併臉
    部多處瘀傷、腹部、左腿多處挫傷等傷害外，並因此直接產
    生精神上之「壓力」，該「壓力」並進而導致其原已因服藥
    規則而病情穩定之情感性精神病復發，出現鬱症及躁狂發作
    等症狀之傷害。被告之傷害行為，即與原告受有上開精神病
    之復發結果，有相當之因果關係。被告此部分所辯，尚屬無
    據，難以採信。
七、按因故意或過失，不法侵害他人之權利者，負損害賠償責任
    ；數人共同不法侵害他人之權利者，連帶負損害賠償責任；
    不能知其中孰為加害人者，亦同；造意人及幫助人，視為共
    同行為人；不法侵害他人之身體或健康者，對於被害人因此
    喪失或減少勞動能力或增加生活上之需要時，應負損害賠償
    責任；不法侵害他人之身體、健康、名譽、自由、信用、隱
    私、貞操，或不法侵害其他人格法益而情節重大者，被害人
    雖非財產上之損害，亦得請求賠償相當之金額，民法第184
    條第1 項前段、第185 條、第193 條第1 項、第195 條第1
    項前段亦定有明文。經查，原告因被告上開共同傷害行為而
    受有上開傷害，即被告前揭之共同傷害行為間有相當之因果
    關係，已如前述；而原告遭被告傷害後，因所受傷害中之精
    神疾病住院治療，期間自94年11月2 日起至同年11月30日間
    入住三軍總醫院治療；自94年11月30日起至95年2 月9 日間
    入住松山醫院治療；自95年2 月9 日起至同年3 月9 日間入
    住三軍總醫院治療；自95年3 月9 日起至同年4 月5 日間入
    住桃園療養院治療；自95年4 月5 日起至同年5 月30日間入
    住桃園榮民醫院治療，總計住院治療7 個月等情，為被告所
    不爭執，是被告對於原告就此期間所支出之醫療費用、增加
    生活上所需費用、不能工作損失及精神慰撫金等，自應連帶
    負損害賠償責任，惟就原告請求被告賠償之金額，是否應予
    准許，分述如次：
(一)、醫療費用：被告對原告主張其於上開住院期間支出醫療費用
    7,505 元，除其中所列桃園療養院診斷證明書費用80元（單
    據編號32728） 、證明書費用165 元（單據編號428217）、
    三軍總醫院證明費用100 元（單據編號21973） 、證明費用
    120 元（單據編號166266）；所列桃園醫院放射科看診費用
    200 元（單據編號50542） 、內科看診費用8 元（單據編號
    50546） ；所列三軍總醫院伙食費5,900 元（單據編號1539
    92），總計6,573 元，尚有爭執外，對於其餘932 元為必要
    之醫療費用1 節，並不爭執，且有該等醫療收據附卷可證，
    是原告主張因本件傷害行為支出醫療費用932 元，已堪認定
    。至於上開所列證明書費用、放射科、內科看診費、伙食費
    等，固亦據原告提出醫療收據為證，然按損害賠償之債，以
    有損害發生及有責任原因之事實，並二者之間有相當因果關
    係為成立要件，而所謂相當因果關係，係以行為人之行為所
    造成的客觀存在事實為觀察基礎，並就此客觀存在事實，依
    吾人智識經驗判斷，通常均有發生同樣損害之可能者，該行
    為人之行為與損害之間，始有因果關係（最高法院72年台上
    字第3433號判決、76年台上字第158 號判決參照）。上開證
    明書費用，係因原告欲贏得本件訴訟之故，並非被告傷害原
    告必然致生之損害；而放射科、內科看診費用則是因原告於
    住院期間遭他病患感染肺炎所生治療費用，為原告於本院審
    理時所自陳，亦難認係被告傷害行為所造成；至於伙食費用
    則是平日即須支出者，乃不論有無本件侵權行為，均會發生
    之費用，又無醫囑或其他證據證明係必要支出者，顯非本件
    侵權行為所生，是原告請求被告賠償此部分支出，尚屬無據
    ，難認其請求為有理由。
(二)、住院期間購買必要用品費用：原告主張其住院期間，因服用
    俗稱「帝拔癲」之藥物，致食慾增加，想吃零食，所以住院
    期間支出購買煙、汽水、奶茶、三明治、泡麵等零食之必要
    費用共25,779元等情，固據提出發票為證，然除未能提出乃
    因醫囑或其他證據證明係必要支出者外，且所稱因「帝拔癲
    」之藥物，致食慾增加1 節，縱屬為真，然此致多僅是增加
    其有此慾望而已，並非必需滿足此慾望不可，或自行或以他
    法抑制此一慾望，然而其所購買者多為零食，甚至還有煙品
    ，顯然無助其精神病之治療，反而可能導致身體危害，更應
    抑制此一不良慾望，竟以此請求被告賠償，顯屬無稽，不應
    准許。
(三)、必要交通費用：原告主張遭被告傷害後需前往上開醫院治療
    及其後因轉院、至台中尋求宗教療法及出院回家等支出如附
    表所示交通費用43,075元1 節，業據提出計程車專用收據為
    證；而其中附表編號3 、4 、8 、11、12、13等交通費用計
    6,560 元（1,880 ＋550 ＋490 ＋1,645 ＋435 ＋1,560 ＝
    6,560 元，經比對原告相關就診病歷資料，核與所稱因上開
    精神病住院、轉院、出院時間相符，是此部分車資，應是原
    告因上開精神病住院、轉院、出院支出已明；再衡諸原告所
    受者為精神疾病，於其精神病復發及未治癒前，因前往醫院
    住院及各次轉院，如強令其全程搭乘公車之大眾運輸工具，
    顯屬過苛，認有搭乘計程車之必要；又原告歷經7 個月住院
    治療，於治癒出院時，亦顯有相當物品需連同返家，且精神
    疾病剛癒，自亦認有搭乘計程車之必要，是以上所列，均核
    屬增加生活上之需要，原告此部分之請求，尚屬合理，應予
    准許。至於編號1 、2 部分，原告於本院審理時陳明：此部
    分費用乃因欲前往醫院驗傷，又忘帶建保卡，故往返醫院、
    住家之交通費，及驗傷後因需前往朋友家中取回衣物，故亦
    需支出交通費等語（見本院卷211 頁），然查，驗傷所生之
    交通費，本屬原告欲贏得本件訴訟所生，至於忘帶建保卡及
    另需前往朋友家中取回衣物所生交通費，亦非可歸責於被告
    ，是此部分均非被告傷害原告必然致生之損害，原告請求被
    告賠償此部分支出，尚屬無據，應予駁回。至於其於往返台
    北、台中間之交通費部分，原告於本院審理時陳明此部分費
    用，乃因其前往台中接受一位西藏活佛治療所生等語（見本
    院卷211 頁），此部分除未提出所謂接受活佛治療之單據外
    ，亦無任何醫囑或其他證據證明係必要接受該西藏活佛治療
    ，亦難認為本件侵權行為所生，原告請求被告賠償此部分支
    出，亦屬無據，不應准許。
(四)、不能工作損失：原告主張其於本件遭傷害住院前，任職「萬
    得福廣告公司」擔任派報生之工作等情，為被告所不爭執；
    而其任職「萬得福廣告公司」每日工資800 元1 節，亦有捷
    鼎廣告有限公司（原名萬得福廣告公司）回覆本院之員工任
    職及薪資證明書1 紙在卷可證，且經本院將此提示兩造，均
    不爭執，此部分事實，已堪認定，原告主張其住院期間受有
    不能工作之損失，尚屬有據。被告雖辯稱原告上開工作乃臨
    時工云云，然依前引員工任職及薪資證明書顯示，原告任職
    期間自94年5 月29日，至94年10月30日等情，是原告從事該
    工作已近半年，縱名為臨時工，仍得以其作為不能工作損失
    之計算憑據，且衡量原告之年齡、智識程度，以其每日工作
    所得日薪800 元，並無悖於常情之處，是本件以原告每日可
    得工作薪資800 元作為其不能工作之損失計算依據，尚屬合
    理，被告以此為辯，尚非可採。又原告主張其每月工作日26
    日等情，為被告所不爭執，且與一般派報生之工作所需相符
    ，據此，原告每月本可工作所得薪資應為20,800元（800 ×
    26＝20,800）；又原告因上開精神疾病住院治療7 個月無法
    工作1 節，為被告所不爭執，是原告請求被告賠償其因侵權
    行為受有不能工作之損失145,600 元（20,800×7 ＝145,60
    0） 尚屬有據，應予准許，逾此部分之請求，即屬無據，不
    應准許。
(五)、慰撫金部分：按以人格權遭遇侵害，受有精神上之痛苦，而
    請求慰藉金之賠償，其核給之標準，須斟酌雙方之身分、資
    力與加害程度及其他各種情形核定相當之數額。且所謂「相
    當」，應以實際加害情形與其名譽影響是否重大及被害人之
    身分、地位與加害人之經濟情況等關係定之（最高法院86年
    台上字第3537號判決要旨參照）。本件原告因被告不法侵害
    其身體，而造成其精神上之痛苦，自得請求被告給付慰撫金
    。經查，原告為國中畢業，領有身心障礙手冊（中度精神障
    礙），名下無任何資產；被告乙○○為高中畢業，名下無任
    何資產，96年度薪資所得135,960 元；被告甲○○為國中畢
    業，名下無任何資產，有兩造稅務電子閘門財產所得調件明
    細表資料、戶役政查詢資料在卷可按；而原告因被告上開侵
    權行為受有前開傷害，其中精神病部分，乃因前即有精神病
    史，因被告傷害行為所生壓力導致復發，住院治療長達7 月
    始痊癒，均如前述；再參諸兩造身分、社會地位、學經歷、
    知識等一切情狀，認原告請求非財產上之損害15萬元，尚屬
    適當，應予准許，逾此部分之請求，核屬過高，應予駁回。
(六)、綜上，原告所得請求賠償之金額為醫療費用932 元、必要交
    通費用6,560 元、不能工作損失145,600 元、精神慰撫金15
    0,000 元，合計303,092 元（932 ＋6,560 ＋145,600 ＋15
    0, 000＝303,092） 。
八、按給付無確定期限者，債務人於債權人得請求給付時，經其
    催告而未為給付，自受催告時起，負遲延責任。其經債權人
    起訴而送達訴狀，或依督促程序送達支付命令，或為其他相
    類之行為者，與催告有同一之效力。遲延之債務，以支付金
    錢為標的者，債權人得請求依法定利率計算之遲延利息。但
    約定利率較高者，仍從其約定利率。應付利息之債務，其利
    率未經約定，亦無法律可據者，週年利率為百分之五。民法
    第229 條第2 項、第233 條第1 項、第203 條分定明文。本
    件為侵權行為之債，兩造自無約定清償期及利率。又原告請
    求被告連帶給付法定遲延利息部分，依民法第273 條第1 項
    、第279 條規定，債權人得對連帶債務人中之一人或數人或
    全體，同時或先後請求，其利益或不利益對他債務人不生效
    力，故上開無給付期限債務之遲延利息，自應依起訴狀繕本
    送達各被告時分別起算，較為合理（高等法院（72）廳民一
    字第0119號民事法律問題研究意見、臺灣高等法院暨所屬法
    院84年度法律座談會民事類第2 號研究意見可資參照）。從
    而，原告本於侵權行為之法律關係，訴請被告連帶賠償如主
    文所示金額，及均自起訴狀繕本送達被告翌日起（本件起訴
    狀繕本於96年8 月27日送達被告乙○○，即自96年8 月28日
    起；於96年8 月30日送達被告甲○○，即自96年8 月31日起
    ）至清償日止，按週年利率5 ％計算之利息，為有理由，逾
    此部分之請求，則應予駁回。
九、本件原告勝訴部分所命給付之金額因未逾500,000 元，原告
    雖聲請供擔保請求宣告假執行，不過係促請本院依職權宣告
    ，本院依民事訴訟法第389 條第1 項第5 款規定，應依職權
    宣告假執行；至被告陳明願供擔保聲請免為假執行，爰酌定
    相當之擔保金額准許之。另原告敗訴部分，其假執行之聲請
    則無所附麗，應併予駁回。
十、本件事證以臻明確，兩造其餘主張、陳述及所提之證據資料
    ，核與判決結果已無影響，不再一一論述，併此敘明。
十一、結論：本件原告之訴為一部有理由，一部無理由，依民事
      訴訟法第79條、第85條第2 項、第389 條第1 項第5 款、
      第39 2條第2 項，判決如主文。
中    華    民    國    98    年    7     月    24    日
                  民事第二庭    法  官    尹   良
以上正本係照原本作成。
如對本判決上訴，須於判決送達後20日內向本院提出上訴狀。
中    華    民    國    98    年    7     月    27    日
                                書記官    黃盈菁


司法院資訊處製作；財團法人民間司法改革基金會備份。
